臺灣士林地方法院刑事判決　　　　　　　　　　　　　九十三年度訴緝字第二二號
　　公　訴　人　臺灣士林地方法院檢察署檢察官
　　被　　　告　乙○○
　　指定辯護人　本院公設辯護人　林龍輝
右列被告因違反槍砲彈藥刀械管制條例案件，經檢察官提起公訴（九十年度偵字第一
四三九號、第三一三四號），本院判決如左：
    主  文
乙○○共同未經許可持有手槍，處有期徒刑陸年，併科罰金新臺幣貳拾萬元，罰金如
易服勞役，以罰金總額與陸個月之日數比例折算。
扣案之奧地利ＧＬＯＣＫ廠製二六型口徑九釐米制式半自動手槍壹支（含彈匣，槍枝
管制編號：0000000000號）及口徑九釐米制式子彈壹顆均沒收。
    事  實
一、乙○○積欠丁○○（業經本院判處有期徒刑五年二月確定）新台幣（下同）五萬
    元，嗣由甲○○處得知丁○○放話要索回該五萬元，乙○○竟於民國（下同）九
    十年一月五日凌晨零時許，至台北市○○○路影城電影院附近向綽號「米粉仔」
    之不詳年籍成年男子借得具殺傷力之奧地利ＧＬＯＣＫ廠製二十六型口徑九釐米
    制式半自動手槍（含彈匣，槍號BXA555，槍枝管制編號：0000000000
    號）及制式口徑九釐米子彈五顆，再至台北市上豪飯店內與丙○○（業經台灣高
    等法院判處有期徒刑五年六月確定）、丁○○會面，詢問丁○○有無放話要索討
    該五萬元，丁○○回稱無此事，乙○○即同時向二人表明持槍彈找甲○○對質之
    用意，並邀約丙○○駕車，丁○○帶路至甲○○住處，獲得丙○○、丁○○二人
    同意後，三人於是基於犯意聯絡，共同持有前開手槍及子彈，由丙○○駕車一起
    前往甲○○位於台北縣汐止市○○○路○段一七○號二十一樓住處。三人於同日
    上午五、六時許抵達後，由與甲○○較為友善之丁○○上前按門鈴，甲○○應門
    後發現除丁○○外，另有乙○○、丙○○在場，乃迅速將鐵格門掩上，拒不開門
    ，此時乙○○見狀大為不滿，乃自腰際掏出前開手槍，交予丙○○持其槍柄朝鐵
    格門猛力敲擊，詎其敲擊第二下後即突然導致該槍枝走火，射出子彈一顆擊中鐵
    格門鐵條（該子彈彈殼已滅失未扣案），三人隨後倉皇逃逸，丙○○將前開手槍
    及所餘四顆子彈交予乙○○，乙○○再將之交還「米粉仔」。嗣於九十年一月十
    五日警方借提丁○○，再依丁○○供述，九十年一月十六日二十一時許，在台北
    市○○路○段八七一號五樓之七，拘提乙○○到案，並由二人帶同前往台北市○○○路○段二００號後方冰箱內側，起出「米粉仔」藏置該處之制式半自動手槍
    一把及子彈四顆（經送鑑定已試射三顆）。
二、案經臺北縣政府警察局汐止分局報告臺灣士林地方法院檢察署檢察官偵查起訴。
    理  由
一、訊據被告乙○○直承於九十年一月五日夥同丙○○、丁○○前往甲○○上址住處
    ，因甲○○拒不開門，丙○○乃持奧地利ＧＬＯＣＫ廠製二十六型口徑九釐米制
    式半自動手槍，以槍柄朝鐵格門猛力敲擊，導致該槍枝走火，射出子彈一顆擊中
    鐵格門鐵條等情不諱（見本院九十三年六月十八日準備程序筆錄第三、四頁），
    惟矢口否認有何共同持有制式手槍、子彈之犯行，辯稱：案發當日丙○○打電話
    給伊謂要去跟一位叫阿白的人處理帳目，邀約伊一起前往，伊在南京東路一家飯
    店前與丙○○、丁○○碰面，伊不知道丙○○有帶槍，由丙○○開車載伊和丁○○去甲○○在汐止的住處，伊和甲○○不認識，到達甲○○居住之大樓後，伊等
    由樓下警衛室進入電梯，在電梯時丙○○就把槍從前褲腰拿出來，伊見狀時已騎
    虎難下，只好繼續陪同，按電鈴後，有人看到丙○○手上有槍，就把門關上，丙○○在拉扯門過程中突然砰一聲，鐵門就破了，伊三人乃迅速離去，槍、彈由丙○○帶走，後來伊被警方查獲時，員警叫伊交出槍，伊打電話給丙○○問槍在何
    處，丙○○告訴伊藏槍的地點，才由伊帶同員警去取槍、彈云云。
二、經查：
  (一)右揭犯罪事實，業據被告乙○○於警訊時坦承其於九十年一月五日凌晨零時許，
    至台北市○○○路影城電影院附近向綽號「米粉仔」之男子借得槍，並夥同丙○○、丁○○持槍前往甲○○住處等情（見九十年度偵字第一四三九號卷第九、十
    頁），並經共犯丙○○、丁○○於本院九十一年度訴字第六八號案件（以下簡稱
    本院前案）及台灣高等法院訊問、審理時供承綦詳（見本院前案卷九十一年六月
    十一日訊問筆錄、九十一年九月十日審理筆錄，台灣高等法院九十二年度上訴字
    第四三九號卷九十二年二月二十七日訊問筆錄、九十二年三月十九日審理筆錄）
    ，核與證人甲○○於本院前案調查時證稱：被告乙○○與丙○○、丁○○三人至
    伊住處按電鈴，因伊拒不開門，丙○○即持一物敲擊鐵格門，致鐵格門玻璃破裂
    等語，及證人即承辦本案員警鄭文引、郭豐隆證述先借提丁○○後，依丁○○供
    述而查獲乙○○，再由乙○○帶同起獲槍彈經過詳實（見本院前案卷九十一年五
    月十四日訊問筆錄），並有制式半自動手槍一支、制式子彈四顆扣案，又有現場
    鐵格門受損照片十二幀在卷可憑，而扣案之槍彈經內政部警政署刑事警察局鑑定
    結果，認送鑑定槍枝一支（含彈匣，槍枝管制編號0000000000號），
    係奧地利ＧＬＯＣＫ廠製二六型口徑九釐米制式半自動手槍，送鑑時槍號遭磨滅
    ，經以電解腐蝕法重現結果，研判槍號為BXA555，槍管內具陸條右旋來復線，機
    械性能良好，認具殺傷力；而子彈四顆（試射三顆），認均係制式口徑九釐米子
    彈，彈底標記貳顆為"ACP 9mm 96"，貳顆為"ACP 9mm LUGER97 "，認均具殺傷力
    ，有內政部警政署刑事警察局九十年一月十八日刑鑑字第六九七一號鑑驗通知書
    一份在卷可憑。是被告於警詢時之自白及共犯丙○○、丁○○上開供述，已有補
    強證據可佐，核與事實相符，自得資為論罪之證據，並堪採信。
  (二)被告雖以前詞置辯，並辯稱：丙○○、丁○○為了卸責，才推說是伊借得槍彈，
    並持往甲○○住處云云。然查，共犯丁○○於檢察官偵查中及本院前案訊問、審
    理時始終供稱是被告乙○○要找甲○○理論，而借執槍彈，夥同伊及丙○○前往
    甲○○住處，嗣由丙○○拿槍枝槍炳敲擊甲○○住處鐵格門而走火等情（見九十
    年偵字第一四三九號卷第一一五頁至一一七頁、本院前案卷九十一年五月十四日
    訊問筆錄、九十一年九月十日審理筆錄）。共犯丁○○在本案之分工，既未親自
    持槍，若為卸責，儘可推諉予持槍敲擊鐵格門之共犯丙○○一人即可，焉有另牽
    扯被告乙○○之理？且共犯丙○○於本院前案九十一年五月十四日訊問中翻異前
    詞，獨自承擔取得槍彈來源及持用槍彈之罪責後，丁○○卻未附和丙○○，仍不
    改供詞，猶堅稱係被告乙○○取得槍彈及持往甲○○住處，被告乙○○曾要求伊
    配合將罪責推給丙○○等情不移，足見共犯丁○○上開供述，顯非卸責或迴護共
    犯丙○○之詞。至於共犯丙○○自檢察官偵查中起即坦承持槍彈敲擊甲○○住處
    鐵門之犯行，其同時亦供出槍彈來源係出自被告乙○○，嗣於本院前案訊問及本
    案審理中雖陳稱反覆，或稱槍、彈來源係其向綽號「米粉仔」男子借得，或稱係
    向「吳剛」之人借得，或稱丁○○與甲○○有債務糾紛，故持槍去向甲○○要錢
    等等，致先後所述不一，被告乙○○亦同辯稱係丙○○邀其處理丙○○與甲○○
    間之債務，其並不認識甲○○，直到甲○○住處電梯間才看到丙○○從前褲檔取
    出槍枝云云。然共犯丁○○於本院前案訊問、審理中堅決否認與甲○○間有何債
    務糾紛而生嫌隙之事，證人甲○○於本院前案訊問中雖證稱其與丁○○有舊恨，
    但經質之其與丁○○間有何仇怨，卻支吾其詞，無法明確陳述，復進而陳稱丁○○在案發前幾天尚邀約其一同打玩電動玩具等語（見本院前案卷九十一年五月十
    四日訊問筆錄），顯見丁○○與甲○○間並無怨隙，本案動機應非二人間之債務
    糾紛而起。再者，被告乙○○及丙○○、丁○○間，只有丁○○知道甲○○在汐
    止之住處，案發當日，丙○○、丁○○原在上豪飯店，被告乙○○後來才至飯店
    與二人會合，由丙○○開車載被告乙○○及丁○○，經丁○○導往甲○○住處等
    情，為被告乙○○與共犯丙○○、丁○○一致之供述。準此以解，苟若丙○○原
    即借執槍彈，用以處理丁○○與甲○○間之債務糾紛，又係駕車者，且與知悉甲○○住處之丁○○在一起，則丙○○、丁○○擁有優勢火力，並有分工，已足以
    對付甲○○，焉會再邀約無涉事端，又未分工之被告乙○○一同前往之理？又被
    告乙○○自承案發前確實有積欠丁○○五萬元債務未清之事實（見本院九十三年
    八月十日審理筆錄第二七、二九頁），核與共犯丁○○供述本件作案動機係被告
    乙○○自甲○○處得知丁○○放話要索回該五萬元債款，經乙○○質之丁○○，
    丁○○否認有放話，乙○○才攜槍彈夥同丙○○、丁○○去找甲○○等情相符，
    可見本案犯案動機確源於此。另警方查獲共犯丁○○及被告乙○○後，被告乙○○曾與第三人通電話，才帶警方起出槍彈等情，為被告乙○○供承在卷（見本院
    九十三年六月十八日準備程序筆錄第四頁），核與共犯丁○○、證人即查獲員警
    郭豐隆所述相符（見本院前案卷九十一年五月十四日訊問筆錄第一六、一七頁、
    三八頁），被告乙○○雖進而辯稱其係打電話詢問丙○○藏放槍彈之地點云云，
    惟丙○○在本院具結直承當日有與丁○○通話，但否認與被告乙○○通話等情（
    見本院九十三年八月十日審理筆錄第一九、二０頁），佐以共犯丁○○被警借提
    後，曾與丙○○通話，並告訴員警槍在乙○○手中，乃帶同警方查獲乙○○，為
    共犯丁○○供陳在卷（見本院九十一年訴字第六八號卷九十一年九月十日審理筆
    錄第三頁），若槍彈係丙○○借執，則共犯丁○○為警查獲而與丙○○通話之際
    ，即可詢問槍彈藏放地點，何須告知警方槍彈在乙○○手中，而帶警查獲乙○○
    ，且果真經由乙○○之帶領，才得順利起出槍彈，可見槍彈確係被告乙○○借執
    。綜上可知，被告乙○○所辯槍彈係丙○○持有，並於犯案後攜走藏放等云云，
    及共犯丙○○上開反覆陳詞，要係飾卸或迴護之詞，顯難採信。是本案事證明確
    ，被告犯行堪以認定，應依法論科。
三、核被告乙○○所為，係犯槍砲彈藥刀械管制條例第七條第四項之未經許可持有手
    槍罪及同法第十二條第四項未經許可持有子彈罪。被告與丙○○、丁○○間有犯
    意聯絡及行為分擔，均為共同正犯。被告一行為同時持有手槍及子彈，為想像競
    合犯，應依刑法第五十五條之規定，從一重之未經許可持有手槍罪處斷。爰審酌
    被告之素行、動機，及持有前開制式槍、彈，對於他人生命、身體安全構成嚴重
    威脅，危害社會治安甚鉅，並考量槍彈係被告借執，且被告犯後矯詞飾卸，毫無
    悔過之具體表現等一切情狀，量處如主文所示之刑，並就罰金部分諭知易服勞役
    之折算標準，以示懲儆。
四、按違禁物除已滅失者外，應予沒收，法院並無自由裁量之權，又沒收物之執行完
    畢與沒收物之不存在，並非一事，因犯罪依法必須沒收之物，雖已於另案被告之
    確定判決諭知沒收，並已執行完畢，對於其他被告之判決，仍應宣告沒收，有最
    高法院九十二年度台上字第六一一五號判決要旨足資參照。扣案之具有殺傷力之
    奧地利ＧＬＯＣＫ廠製二六型口徑九釐米制式半自動手槍一支（含彈匣，槍枝管
    制編號：0000000000）及口徑九釐米制式子彈一顆，為違禁物，雖在
    共犯丙○○、丁○○一案中經檢察官執行沒收完畢，有臺灣士林地方法院檢察署
    檢察官九十二年執字第一五二０號扣押（沒收）物品處分命令影本一件在卷可稽
    ，揆諸前開判決要旨，仍應宣告沒收。至於另扣案之口徑九釐半制式子彈三顆已
    因採樣試射而滅失，爰不另為沒收之諭知，附此敘明。
五、另按被告行為時槍砲彈藥刀械管制條例第十九條第一項雖規定：「犯第七條、第
    八條、第十條、第十一條、第十二條第一項至第三項、第十三條第一項至第三項
    之罪，經判處有期徒刑者，應於刑之執行完畢或赦免後，令入勞動場所，強制工
    作，其期間為三年。」，惟該項有關於保安處分之規定業於九十年十一月十四日
    經總統公布刪除，而依據刑法第二條第二項之規定：「保安處分適用裁判時之法
    律」，則上開修正前槍砲彈藥刀械管制條例第十九條第一項規定既經刪除，本院
    裁判時即無再行適用之餘地，併此指明。
六、本件原定於九十三年八月二十四日下午四時宣示判決，惟本院所在之台北市於九
    十三年八月二十四日、二十五日因艾利颱風侵襲，停止上班，故本件順延於九十
    三年八月二十六日下午四時宣示判決，附此說明。
據上論斷，應依刑事訴訟法第二百九十九條第一項前段，槍砲彈藥刀械管制條例第七
條第四項、第十二條第四項，刑法第二條第二項、第十一條前段、第二十八條、第五
十五條、第四十二條第二項、第三項、第三十八條第一項第一款、罰金罰鍰提高標準
條例第二條，現行法規所定貨幣單位折算新台幣條例第二條，判決如主文。
本案經檢察官江林達到庭執行職務
中　　　華　　　民　　　國　　九十三　　年　　　八　　　月　　二十六　　日
                          臺灣士林地方法院刑事第四庭
　　                          審判長法  官  林秀鳳
                                    法  官  周明鴻
                                    法  官  何信慶
右正本證明與原本無異。
如不服本判決，應於判決送達後十日內，向本院提出上訴狀。
                                    書記官  楊哲偉
中　　　華　　　民　　　國　　九十三　　年　　　八　　　月　　二十六　　日
附錄本件論罪科刑法條全文：
槍砲彈藥刀械管制條例第七條第四項：
未經許可，持有、寄藏或意圖販賣而陳列第一項所列槍砲、彈藥者，處五年以上有期
徒刑，併科新台幣一千萬元以下罰金。
槍砲彈藥刀械管制條例第十二條第四項：
未經許可，持有、寄藏或意圖販賣而陳列子彈者，處五年以下有期徒刑，併科新台幣
三百萬元以下罰金。
